【裁判字號】    98,訴,4568
【裁判日期】    990319
【裁判案由】    毒品危害防制條例
【裁判全文】
臺灣板橋地方法院刑事判決              98年度訴字第4568號
公  訴  人  臺灣板橋地方法院檢察署檢察官
被      告  甲○○
上列被告因違反毒品危害防制條例案件，經檢察官提起公訴（98
年度毒偵字第8217號），本院判決如下：
    主  文
甲○○施用第二級毒品，處有期徒刑肆月，如易科罰金以新臺幣
壹仟元折算壹日。扣案之毒品甲基安非他命驗餘淨重零點貳玖
捌公克沒收銷燬，盛裝上開毒品甲基安非他命之包裝袋壹只沒收
。
被訴施用第一級毒品部分無罪。
    事  實
一、甲○○前曾於民國97年間因施用毒品案件，經檢察官聲請法
    院先後裁定送觀察、勒戒及強制戒治後，甫於98年9 月24日
    執行完畢釋放，並經臺灣臺北地方法院檢察署檢察官以98年
    度戒毒偵字第238 號不起訴處分確定在案。詎其猶不知悔改
    ，復基於施用毒品之犯意，於98年10月30日晚上7 時許，在
    臺北市○○區○○路某賓館友人投宿房間內，以放置在玻璃
    球吸食器燒烤吸食方式，施用第二級毒品甲基安非他命1 次
    。嗣其於同日晚上10時50分許，騎乘機車行經臺北縣中和市
    ○○路611 巷口（起訴書誤載為「611 號」）前時，遇警盤
    查，查扣得其所有供犯施用毒品甲基安非他命1 包（鑑驗後
    淨重0.24公克，鑑驗時取用0.0002公克，驗餘淨重0.2398公
    克），並經警採尿送驗，驗有甲基安非他命藥物陽性反應，
    因而查悉上情。
二、案經臺北縣政府警察局中和第二分局報請臺灣板橋地方法院
    檢察署檢察官偵查起訴。
    理  由
一、訊據被告對於上揭時地施用第二級毒品甲基安非他命之犯罪
    事實坦承不諱，復有臺北縣政府警察局中和第二分局搜索、
    扣押筆錄、臺灣檢驗科技股份有限公司出具之驗尿報告、臺
    灣高等法院被告前案紀錄表等附卷可稽、暨毒品甲基安非他
    命1 包（鑑驗後淨重0.24公克，鑑驗時取用0.0002公克，驗
    餘淨重0.2398公克）扣案可資佐證，足認被告自白與事實相
    符。本件事證明確，被告上揭施用第二級毒品之犯行堪以認
    定，應予依法論科。
二、核本件被告上開所為，係犯毒品危害防制條例第10條第2 項
    之施用第二級毒品罪。其施用毒品前之持有毒品行為，應為
    其後施用行為所吸收，不另論罪。爰審酌被告之素行、甫經
    強制戒治執行完畢釋放後再犯施用毒品情節、所生危害及犯
    罪後坦承之態度等一切情狀，量處如主文所示之刑，並諭知
    易科罰金之折算標準。扣案之毒品甲基安非他命驗餘淨重0.
    2398公克，係查獲之毒品，依法不問屬於犯人與否，均應宣
    告沒收銷燬；又盛裝上開毒品甲基安非他命之包裝袋1 只，
    則係被告所有供施用毒品犯罪所用之物，另依刑法第38條第
    1 項第2 款規定，併予宣告沒收。
三、另公訴意旨謂：被告於上開強制戒治執行完畢釋放後，另於
    98年10月31日凌晨1 時30分許為警採尿前26小時內某時，在
    不詳處所，施用第一級毒品海洛因1 次，因認被告另涉犯有
    毒品危害防制條例第10條第1 項之施用第一級毒品罪嫌，應
    與其上開所犯施用第二級毒品罪，分論併罰云云。按公訴人
    認被告此部分涉有施用第一級毒品罪之犯行，無非以其本件
    經警採尿送驗後，亦驗有鴉片類嗎啡藥物陽性反應，有上開
    臺灣檢驗科技股份有限公司出具之驗尿報告可資佐證為其論
    據。惟訊據被告堅決否認有施用第一級毒品之犯行，辯稱：
    伊本件施用第一級毒品海洛因的情形，施用當時並不知情，
    係伊在開偵查庭時知悉驗尿報告有第一級毒品海洛因反應後
    ，經伊回去問伊朋友，伊朋友才告訴伊說，伊被警查獲當天
    施用的毒品甲基安非他命中，摻有毒品海洛因，因該毒品是
    伊朋友幫伊裝好請伊施用的，摻有毒品海洛因部分，伊施用
    時並不知情等語。按犯罪事實應依證據認定之，無證據不得
    認定其犯罪事實，刑事訴訟法第154 條第2 項定有明文。而
    所謂證據，係指足以證明被告確有犯罪行為之積極證據而言
    ，該項證據須適於為被告犯罪之證明者，始得採為斷罪之資
    料（參照最高法院69年臺上字第4913號判例要旨）。又按認
    定犯罪事實所憑之證據，必須達於一般人均可得確信其為真
    實之程度，而無合理之懷疑存在時，始得據為被告有罪之認
    定，倘若犯罪事實之證明尚未達此一程度，仍有合理之懷疑
    存在，則應為被告有利之推定，仍不能遽為被告有罪之判斷
    （參見最高法院76年度臺上字第4986號判例、91年度臺上字
    第39號刑事判決等意旨）。經查，核諸本件臺灣檢驗科技股
    份有限公司出具之被告驗尿報告所示，其鴉片類藥物部分，
    尿液中並未檢出有可待因，至嗎啡部分，其尿液中僅檢出有
    474ng/ml之濃度，超出嗎啡藥物陽性反應判定依據之衛生署
    公告值300ng/ml之標準甚微，衡與一般施用毒品情節顯有相
    異，是被告上開所辯，尚非無據，非不可採信，從而揆諸上
    開規定及說明，本件此施用第一級毒品部分，既尚有合理之
    懷疑存在，不能確認被告有施用第一級毒品犯行之故意，而
    上開條例施用第一級毒品罪，亦無處罰過失犯之規定，自應
    為被告有利之推定，不能遽為被告有罪之判斷，此外復查無
    其他積極證據足認被告確有上開被訴施用第一級毒品犯行之
    故意，是本件此部分不能證明被告犯罪，自應另為無罪判決
    之諭知。
據上論斷，應依刑事訴訟法第299 條第1 項前段、第301 條第1
項，毒品危害防制條例第10條第2 項、第18第1 項前段、第23條
第2 項，刑法第11條前段、第41條第1 項前段、第38條第1 項第
2 款，判決如主文。
本案經檢察官李超偉到庭執行職務
中    華    民    國    99    年    3     月    19    日
                刑事第二庭  審判長法  官  李  釱  任
                                  法  官  陳  正  偉
                                  法  官  彭  全  曄
以上正本證明與原本無異。
如不服本判決應於收受送達後十日內向本院提出上訴書狀，並應
敘述具體理由；其未敘述上訴理由者，應於上訴期間屆滿後二十
日內向本院補提理由書（均須按他造當事人之人數附繕本）「切
勿逕送上級法院」。
                                  書記官  謝  雪  紅
中    華    民    國    99    年    3     月    19    日
附錄本案論罪科刑法條全文：
毒品危害防制條例第10條
施用第一級毒品者，處 6 月以上 5 年以下有期徒刑。
施用第二級毒品者，處 3 年以下有期徒刑。

司法院資訊處製作；財團法人民間司法改革基金會備份。
